臺灣臺中地方法院臺中簡易庭小額民事判決
111年度中小字第1800號
原      告  旺旺友聯產物保險股份有限公司

法定代理人  劉自明  
訴訟代理人  林語彤  
            凃福仁  
            陳冠雲  
被      告  葉典育  


上列當事人間請求侵權行為損害賠償（交通）事件，經本院於民
國111年6月28日言詞辯論終結，判決如下：
    主    文
被告應給付原告新臺幣24,104元，及自民國111年6月9日起至清
償日止，按年息百分之五計算之利息。
原告其餘之訴駁回。
訴訟費用新臺幣1,000元，其中新臺幣679元由被告負擔，餘由原
告負擔。
本判決原告勝訴部分得假執行。
    事 實 及 理 由
一、原告主張：被告於民國109年9月27日上午6時38分許，騎乘
    車牌號碼000-0000號普通重型機車，行經臺中市○區○○街00
    號時，因未注意車前狀況，致撞及由原告所承保，為訴外人
    林美嬌所有並由訴外人許進洲駕駛暫停於路邊之車牌號碼00
    0-0000號自用小客車（下稱系爭車輛），造成系爭車輛受損
    ，被告自應負損害賠償之責。又系爭車輛經送修復後，支出
    修復費用新臺幣（下同）35,501元（烤漆6,283元、工資16,
    555元、零件12,663元），原告已本於保險責任賠付完畢，
    自得依民法第184條第1項前段、第191條之2、第196條、保
    險法第53條第1項規定取得代位求償權，爰依法提起本件訴
    訟等語。並聲明：被告應給付原告35,501元，及自起訴狀繕
    本送達翌日起至清償日止，按年息百分之5計算之利息。
二、被告則稱：對於原告之請求及肇事責任等均無意見。
三、得心證之理由
  ㈠原告主張被告於上開時地與系爭車輛發生碰撞，造成系爭車
    輛受損之事實，業據其提出與其所述相符之道路交通事故當
    事人登記聯單、道路交通事故現場圖、初步分析研判表、行
    車執照、估價單、電子發票證明聯、汽車險理賠計算書等件
    為證，並經本院依職權向臺中市政府警察局第三分局調取道
    路交通事故調查卷宗（含道路交通事故現場圖、道路交通事
    故調查報告表㈠㈡、道路交通事故談話紀錄表、酒精測定紀錄
    表、自首情形紀錄表、道路交通事故補充資料表、現場照片
    、初步分析研判表等資料）查核無訛，而被告對於原告主張
    之事實，於本院言詞辯論期日時並未爭執，原告主張之事實
    ，自堪信為真實。又查，系爭事故之肇事原因，參酌道路交
    通事故現場圖及交通事故調查紀錄表可知本件係被告騎乘其
    機車沿永南街由永東街往美村路方向行駛，於行經永南街30
    號前碰撞暫停放於之系爭車輛所致，而被告於警詢時亦自承
    ：「我當時駕重機MEH-8986，沿永南街由永東街往美村街向
    ，在事故地點我在找路看左側，當我回過頭來，就撞上前方
    路邊停車…」等語（見本院卷第43、51頁）。顯見本件事故
    之發生係因被告未注意車前狀況而不慎與路邊停車之系爭車
    輛發生碰撞而肇事，堪認被告就本件事故之發生具有過失甚
    明；又被告之過失行為與系爭車輛受損之結果間，具有相當
    因果關係，故本件損害之發生應由被告負全部之過失責任。
　㈡復按因故意或過失，不法侵害他人之權利者，負損害賠償責
    任；汽車、機車或其他非依軌道行駛之動力車輛，在使用中
    加損害於他人者，駕駛人應賠償因此所生之損害，民法第18
    4條第1 項前段、第191條之2前段分別定有明文。又被保險
    人因保險人應負保險責任之損失發生，而對於第三人有損失
    賠償請求權者，保險人得於給付賠償金額後，代位行使被保
    險人對於第三人之請求權；但其所請求之數額，以不逾賠償
    金額為限，保險法第53條第1 項亦有明定。經查，被告騎乘
    機車疏未注意車前狀況致撞擊暫停於路邊之系爭車輛而肇事
    ，系爭車輛因而受損，堪認被告就本件事故之發生具有過失
    甚明，被告自應依民法第184條第1項前段、第191條之2前段
    規定，負損害賠償責任。因原告已依保險契約賠付系爭車輛
    之修理費用給付35,501元，是原告依保險法第53條第1 項前
    段規定，得代位林美嬌行使其對被告之損害賠償請求權。
  ㈢再按損害賠償，除法律另有規定或契約另有訂定外，應以填
    補債權人所受損害及所失利益為限；不法毀損他人之物者，
    被害人得請求賠償其物因毀損所減少之價額。民法第216條
    第1 項、第196條分別定有明文。而所謂請求賠償物被毀損
    所減少之價額，得以修理費用為估定標準，但以必要者為限
    ，例如修理材料以新品換舊品，應予折舊（最高法院77年度
    第9 次民事庭會議決議參照）。又保險人代位被害人請求損
    害賠償時，如其損害額小於保險人已給付之賠償金額，則保
    險人所得代位請求者，應祇以該損害額為限（最高法院65年
    台上字第2908號判例意旨參照）。經查，系爭車輛之修理費
    用35,501元，係包含烤漆6,283元、工資16,555元、零件12,
    663元，其中零件部分因係以新品替換舊品，依上開說明，
    自應扣除折舊，至工資及烤漆費用則無折舊問題。依行政院
    所頒「固定資產耐用年數表」及「固定資產折舊率表」規定
    ，小客車之耐用年數為5年，依定率遞減法每年折舊千分之3
    69。且營利事業所得稅查核準則第95條第6項規定「固定資
    產提列折舊採用定率遞減法，以1年為計算單位，其使用期
    間未滿1年者，按實際使用之月數相當於全年之比例計算之
    ，不滿1月者，以月計」。查系爭車輛為103年2月出廠（見
    本院卷第27頁系爭車輛行車執照），參照民法第124條規定
    意旨，推定其出廠日期為103年2月15日，至109年9月27日本
    件事故發生為止，依前揭規定計算，系爭車輛計算折舊之使
    用期間為6年餘，已逾耐用年數5年，故關於零件折舊部分應
    受到不得超過10分之9之限制，故應以10分之9計算其折舊。
    準此，經扣除系爭車輛使用期間之折舊額後，原告得請求之
    零件費用為1,266元（計算式：12663×0.1＝1266），再加計
    烤漆6,283元、工資16,555元，是以，本件系爭車輛之合理
    修繕金額合計24,104元（計算式：1266＋6283＋16555＝24,104
    ）。此金額低於原告賠付之金額，依上開說明，原告僅得代
    位請求被告給付系爭車輛修理費用損害額應以24,104元為限
    。
  ㈣末按給付有確定期限者，債務人自期限屆滿時起，負遲延責
    任；給付無確定期限者，債務人於債權人得請求給付時，經
    其催告而未為給付，自受催告時起，負遲延責任。其經債權
    人起訴而送達訴狀，或依督促程序送達支付命令，或為其他
    相類之行為者，與催告有同一之效力，民法第229條第1 項
    、第2 項分別定有明文。又按遲延之債務，以支付金錢為標
    的者，債權人得請求依法定利率計算之遲延利息。但約定利
    率較高者，仍從其約定利率；應付利息之債務，其利率未經
    約定，亦無法律可據者，週年利率為百分之5，民法第233條
    第1項、第203條亦分別明定。查原告對被告之侵權行為損害
    賠償債權，核屬無確定期限之給付，既經原告提起本件民事
    訴訟，且起訴狀繕本於111年6月8日合法送達被告（送達證
    書見本院卷第111頁），則原告請求被告自起訴狀繕本送達
    被告之翌日即111年6月9日起至清償日止，按週年利率百分
    之5計算之遲延利息，核無不合，應予准許。
四、綜上所述，原告依上開規定，代位請求被告給付24,104元，
    及自111年6月9日起至清償日止，按年息百分之5計算之利息
    ，為有理由，應予准許。逾此部分之請求，則屬無據，應予
    駁回。
五、本件事證已臻明確，兩造其餘攻擊防禦方法及所舉證據，經
    審酌結果，與本件判決結論均無影響，爰不一一論述，附此
    敘明。
六、本件原告勝訴部分，係適用小額訴訟程序而為被告敗訴之判
    決，依民事訴訟法第436條之20規定，應依職權宣告假執行
    行。
七、依民事訴訟法第436 條之19第1 項、第79條規定，本件訴訟
    費用額確定為1,000元（即原告繳納之第一審裁判費1,000元
    ），應由兩造依其勝敗之比例分擔，命由被告負擔000元，
    餘由原告負擔。
中　　華　　民　　國　　111 　年　　7 　　月　　29　　日
                      臺灣臺中地方法院臺中簡易庭
                                  法　官　張清洲
以上為正本係照原本作成。
如不服本判決，應於送達後廿日內，以判決違背法令為理由，向
本院提出上訴狀並表明上訴理由（上訴理由應表明一、原判決所
違背之法令及其具體內容；二、依訴訟資料可認為原判決有違背
法令之具體事實），如於本判決宣示後送達前提起上訴者，應於
判決送達後廿日內補提上訴理由書（須附繕本）。
中　　華　　民　　國　　111 　年　　7 　　月　　29　　日
                                  書記官  陳慧津